【裁判字號】    97,訴,3731
【裁判日期】    980617
【裁判案由】    偽造文書
【裁判全文】
臺灣臺中地方法院刑事判決              97年度訴字第3731號
公  訴  人  臺灣臺中地方法院檢察署檢察官
被      告  甲○○
上列被告因偽造文書案件，經檢察官提起公訴（97年度偵緝字第
1360號），本院判決如下：
    主    文
甲○○行使偽造私文書，足以生損害於他人，處有期徒刑陸月，
如易科罰金，以新臺幣壹仟元折算壹日。未扣案之臺灣大哥大股
份有限公司行動通信網路業務服務申請書上所偽簽之「丁○○」
署名參枚，均沒收。
    犯 罪 事 實
一、甲○○與丁○○為朋友關係，於民國96年8 月間曾受丁○○
    之委託代為處理債務問題而代為取回丁○○供債權人抵押之
    普通小型車駕駛執照及身分證影本。詎甲○○取回丁○○之
    上開證件影本後，竟意圖為自己不法所有及基於偽造私文書
    進而行使之犯意，於96年8 月29日某時，持丁○○之上開證
    件，前往臺中市○○區○○路2 段41號之魔法師行動通訊行
    ，未經丁○○之同意或授權，向該通訊行之老闆丙○○佯稱
    欲代理其友人丁○○申辦行動電話門號搭配手機，利用不知
    情之丙○○在臺灣大哥大股份有限公司（下稱臺灣大哥大公
    司）行動通信網路業務服務申請書之「申請人簽章」、「立
    同意書人簽章」欄項上，接續偽造「丁○○」之署名計3 枚
    ，佯以表示丁○○有意申辦行動電話門號及搭配行動電話機
    具使用且委由甲○○代理申請之意，而偽造內含前開意旨之
    行動通信網路業務申請書2 紙，進而連同前開丁○○國民身
    分證、駕駛執照影本，執向丙○○行使之，致使丙○○誤信
    丁○○本人亦如同甲○○之親友確有意委託甲○○代辦1支
    行動電話門號並搭配手機使用，而陷於錯誤將行動電話門號
    0000000000號之SIM卡1枚及價值新臺幣（下同）約3千多元
    之摩托羅拉廠牌V171型號手機1支交給甲○○，足生損害於
    丁○○及臺灣大哥大公司、魔法師通訊行對於行動電話門號
    管理之正確性。嗣經丁○○接獲臺灣大哥大公司查詢電話而
    與丙○○連絡後，得知係甲○○持其證件前往辦理，而報警
    處理查悉上情。
    理    由
一、按被告以外之人於審判外之言詞或書面陳述，除法律有規定
    者外，不得作為證據，刑事訴訟法第159 條固定有明文，惟
    被告以外之人於審判外之陳述，雖不符同法第159 條之1 至
    之4 規定，而經當事人於審判程序同意作為證據，法院審酌
    該言詞陳述或書面陳述作成時之情況，認為適當者，亦得為
    證據。又當事人、代理人或辯護人於法院調查證據時，知有
    第159 條第1 項不得為證據之情形，而未於言詞辯論終結前
    聲明異議者，視為有前項之同意，此亦據同法第159 條之5
    規定明確。查本案所引用之證據，其中傳聞證據部分，縱無
    刑事訴訟法第159 條之1 至第159 條之4 或其他規定之傳聞
    證據例外情形，亦因檢察官及被告或同意可作為證據使用，
    或未聲明異議（見本卷第22頁反面），依刑事訴訟法第159
    條之5 第1 項、第2 項之規定，本院審酌該證據作成之情況
    ，並無不當，認以上揭文書作為證據，應屬適當。則依刑事
    訴訟法第159 條之5 第1 項之規定，有證據能力。
二、訊據被告對上開犯罪事實坦承不諱（見本院卷第146 至14 8
    頁），核與證人即被害人丁○○、證人即通訊行老闆丙○○
    、證人即被告友人劉靜儀、馬怡蓁證述情節相符，並有0000
    00 0000 門號及被告使用之0000000000號門號之雙向通聯記
    錄、臺灣大哥大公司行動通信網路業務服務申請書2 紙、臺
    灣大哥大公司97年12月2 日法大字第097124526 號函及檢送
    之臺灣大哥大公司行動通信網路業務服務申請書2 紙附卷可
    稽。本案事證明確，被告上揭行使偽造私文書、詐欺取財之
    犯行，均堪認定。
三、論罪科刑：
  (一)行動電話機具及SIM 卡均可供通訊使用，且於市場上得因私
    下出售、轉讓，顯具有相當之財產價值。是核被告所為，乃
    係犯刑法第339 條第1 項之詐欺取財罪及同法第216 、210
    條之行使偽造私文書罪。被告利用不知情之通訊行老闆丙○○在上揭通信網路業務服務申請書之「申請人簽章」、「立
    同意書人簽章」欄項上，偽造「丁○○」之屬名而偽造私文
    書，為間接正犯。其在上揭通信網路業務服務申請書2 紙之
    「申請人簽章」、「立同意書人簽章」欄項內，接續偽造「
    丁○○」署名3 次，係基於單一犯意，以單一行為之數個舉
    動，接續進行同一犯行，而侵害同一法益，為接續犯，屬實
    質上一罪。被告偽造署名為偽造私文書之部分行為，且其偽
    造私文書之低度行為，為行使之高度行為所吸收，均不另論
    罪。又被告以一持偽造行動電話通信網路業務申請書，向臺
    灣大哥大經銷商即魔法師通訊行老闆行使，而詐得上開門號
    SIM 卡及行動電話機具之一行為，同時觸犯行使偽造私文書
    與詐欺取財之2 罪名，為想像競合犯，應從一重之行使偽造
    私文書處斷。
  (二)本院審酌被告僅因與丁○○有過節，為徒增丁○○之困擾，
    即冒用丁○○名義申辦行動電話SIM 卡及機具使用，觀念顯
    有偏差，且於警、偵訊及本院準備程序中一再否認犯行，更
    未償付相關損失，本不宜輕恕，惟念被告於本院審理時尚知
    坦承犯行，犯罪後態度尚可，及被告之智識程度等一切情狀
    ，爰量處如主文所示之刑，並酌量被告家庭經濟狀況乙節，
    諭知以1,000 元折算1 日之易科罰金折算標準。
  (三)被告冒用丁○○名義，在上揭通信網路業務服務申請書之「
    申請人簽章」、「立同意書人簽章」欄項上偽簽「丁○○」
    之署名共3 枚，均應依刑法第219 條之規定，不問屬於犯人
    與否，併予宣告沒收。至於被告偽造上開之2 份申請書，因
    均屬臺灣大哥大公司所有，並非被告所有，爰不為沒收之諭
    知。
據上論斷，應依刑事訴訟法第第299 條第1 項前段，刑法第216
條、第210 條、第339 條第1 項、第55條、第41條第1 項前段、
第219 條，刑法施行法第1 條之1 第1 項、第2 項前段，判決如
主文。
本案經檢察官乙○○到庭執行職務。
中    華    民    國    98    年    6     月    17    日
                  刑事第十四庭  審判長法  官  江奇峰
                                      法  官  郭書豪
                                      法  官  廖純卿
以上正本證明與原本無異。
如不服本判決應於收受送達後10日內向本院提出上訴書狀，並應
敘述具體理由；其未敘述上訴理由者，應於上訴期間屆滿後20日
內向本院補提理由書（均須按他造當事人之人數附繕本）「切勿
逕送上級法院」。
                                      書記官  童秉三
中    華    民    國    98    年    6     月    17    日
附錄本案論罪法條全文：
中華民國刑法第210條
（偽造變造私文書罪）
偽造、變造私文書，足以生損害於公眾或他人者，處 5 年以下有
期徒刑。
中華民國刑法第216條
（行使偽造變造或登載不實之文書罪）
行使第 210 條至第 215 條之文書者，依偽造、變造文書或登載
不實事項或使登載不實事項之規定處斷。
中華民國刑法第339條
（普通詐欺罪）
意圖為自己或第三人不法之所有，以詐術使人將本人或第三人之
物交付者，處5年以下有期徒刑、拘役或科或併科1千元以下罰金
。
以前項方法得財產上不法之利益或使第三人得之者，亦同。
前二項之未遂犯罰之。


司法院資訊處製作；財團法人民間司法改革基金會備份。
